【裁判字號】    95,易,598
【裁判日期】    951219
【裁判案由】    傷害等
【裁判全文】
臺灣彰化地方法院刑事判決               95年度易字第598號
公  訴  人  臺灣彰化地方法院檢察署檢察官
被      告  丙○○
上列被告因傷害等案件，經檢察官提起公訴（95年度偵字第3666
號），本院判決如下：
    主  文
丙○○傷害人之身體，處有期徒刑貳月，如易科罰金，以銀元
佰元折算壹日；又共同以加害身體之事，恐嚇他人致生危害於安
全，處有期徒刑月，如易科罰金，以銀元佰元折算壹日；又
共同以非法方法剝奪人之行動自由，處有期徒刑伍月，如易科罰
金，以銀元佰元折算壹日。應執行有期徒刑玖月，如易科罰金
，以銀元佰元折算壹日。
    犯罪事實
一、丙○○於民國95年2 月18日下午4 時許，至丁○○所經營設
    於彰化縣田尾鄉○○路○段73號「博愛老人養護中心」，因
    與丁○○發生合會債務爭執，丙○○竟基於普通傷害之故意
    ，徒手朝丁○○之頭部後方揮打一拳，致丁○○之右後頸部
    受有挫傷傷害後，隨即離去。
二、丙○○前向丁○○追討合會會款未果，為達向丁○○催討債
    務目的，而邀約其友人甲○○（業經本院判決）、乙○○（
    通緝中，另行審結）一同於95年3 月9 日下午6 時20分，至
    丁○○設於上址之「博愛老人養護中心」，於營業時間經許
    可後，進入該養護中心之庭院處，由丙○○、乙○○分別先
    向丁○○表示：「你很囂張，欠錢不還，還打人」等語，並
    要求丁○○另簽發本票擔保清償上開合會債務事宜，經丁○○以業經簽發本票交與丙○○收受而拒絕上揭要求，甲○○
    、丙○○、乙○○3 人見狀，心生不滿，竟共同基於加害身
    體之事恐嚇他人之犯意聯絡，推由甲○○向丁○○出言恐嚇
    稱：「你是沒有被人家打過嗎？」等語之以加害身體之事，
    使丁○○心生畏懼，致生危害於丁○○之安全。嗣丁○○不
    予理會，由該養護中心庭院離去並走向其位於該養護中心之
    臥室內之際，丙○○與甲○○、乙○○為迫使丁○○出面解
    決債務，竟又另行基於無故侵入他人住宅、以非法方法剝奪
    他人行動自由之犯意聯絡，推由身材較為壯碩之甲○○尾隨
    丁○○進入屋內，甲○○於丁○○進入上開臥室內，並將房
    門關上時，竟未經丁○○同意，無故打開房門侵入該臥室內
    ，不顧丁○○要求甲○○離開臥室之要求，仍擋住臥室廁所
    ，不准丁○○使用，並向丁○○喝稱「你是沒有被人家押出
    去過嗎？」等語，迫使丁○○與甲○○自該臥室前往該養護
    中心庭院樹下，再由丙○○、乙○○要求丁○○簽發本票，
    甲○○、乙○○並分別在旁向丁○○出言喝稱：「你若不簽
    發本票，出門要小心一點」、「你沒有被人打過」、「你皮
    要繃緊一點」等語，違反丁○○之意願而控制丁○○之行動
    自由約2 、3 分鐘。嗣經丁○○以電話報警前來處理，始悉
    上情。
三、案經丁○○訴由彰化縣警察局北斗分局報請臺灣彰化地方法
    院檢察署檢察官偵查起訴。
    理  由
一、程序部分：
  (一)按被告以外之人於偵查中向檢察官所為陳述，除顯有不可信
    之情況者外，得為證據，刑事訴訟法第159 條之1 第2 項定
    有明文。蓋因檢察官與法官同為司法官署，且檢察官代表國
    家偵查犯罪，依法有訊問被告、證人及鑑定人之權力，且須
    對被告有利、不利之情形均應注意，況徵諸實務運作，檢察
    官實施刑事偵查程序，亦能恪遵法定程序之要求，不致有違
    法取證情事且可信度極高，是被告以外之人前於偵查中已具
    結而為證述，除反對該項供述得具有證據能力之一方，已釋
    明「顯有不可信之情況」之理由外，不宜以該證人未能於審
    判中接受他造之反對詰問為由，即遽指該證人於偵查中之陳
    述不具證據能力，方符前揭法條之立法意旨。是證人丁○○
    、薛蕭賴、陳牡丹分別於檢察官偵查時具結所為陳述（參見
    偵查卷宗第30頁至第32頁），被告丙○○未曾提及檢察官在
    偵查時，有任何不法取供之情形，是客觀上並無顯不可信之
    情況，前揭證人於偵查中之證言，自均具有證據能力。
  (二)按被告以外之人於審判外之陳述，雖不符前4 條之規定，而
    經當事人於審判程序同意作為證據，法院審酌該言詞陳述或
    書面陳述作成時之情況，認為適當者，亦得為證據。當事人
    、代理人或辯護人於法院調查證據時，知有第159 條第1 項
    不得為證據之情形，而未於言詞辯論終結前聲明異議者，視
    為有前項之同意，刑事訴訟法第159 條之5 定有明文。立法
    意旨在於傳聞證據未經當事人之反對詰問予以核實，原則上
    先予排除，惟若當事人已放棄詰問或未聲明異議，基於證據
    資料愈豐富，愈有助於真實發現之理念，且強化言詞辯論主
    義，法院自可承認該傳聞證據例外擁有證據能力。經查，證
    人丁○○、薛蕭賴、陳牡丹於警詢中之陳述（參見警卷），
    雖係被告以外之人於審判外之陳述，性質上屬傳聞證據，惟
    經被告丙○○同意作為證據，又本院審酌該言詞陳述作成時
    之情況，並查無其他不法之情狀，足認為得為本案之證據，
    依刑事訴訟法第159 條之5 之規定，有證據能力。
二、訊據被告丙○○固不否認分別於上揭犯罪事實欄一二所示之
    時地，其單獨或由其邀約同案被告甲○○、乙○○共同於上
    揭時地找證人丁○○催討債務之事實，惟矢口否認有何傷害
    他人身體、以加害身體之事恐嚇他人、無故侵入他人住宅及
    妨害自由之犯行，辯稱：其於上揭犯罪事實欄一所示之時地
    ，僅有出手推丁○○，丁○○應該不會受傷；其於上揭犯罪
    事實欄二所示之時地，並未對丁○○出言恐嚇，其不知甲○○為何跟丁○○進入上揭養護中心屋內，亦不知甲○○進屋
    係要將丁○○帶至屋外，其與乙○○僅站在庭院等候丁○○
    ，當時甲○○、乙○○與丁○○互相叫罵，彼此口氣不佳云
    云，惟查：
  (一)上揭犯罪事實欄一部分，業據證人即前揭養護中心負責人丁○○於警詢、偵訊及本院審理中分別證述：被告丙○○於95
    年2 月18日下午4 時，至設於上址之「博愛老人養護中心」
    ，因合會債務發生爭執，被告徒手朝其頭部後方揮打一拳，
    致其右後頸部受有挫傷傷害後，被告隨即離去等語屬實，並
    有合濟醫院95年2 月18日診斷證明書1 紙（參見警卷）附卷
    可參，核屬相符。被告上揭所辯，核與前揭事證不符，不足
    採信。此部分之事實，應可認定。
  (二)又前揭犯罪事實欄二部分，亦據證人即前揭養護中心負責人
    丁○○於警詢、偵訊及本院審理中分別證述：被告與同案被
    告甲○○、乙○○於95年3 月9 日下午6 時20分，至其設於
    上址之「博愛老人養護中心」庭院處，由被告及乙○○分別
    先向其表示：「你很囂張，欠錢不還，還打人」等語，並要
    求其另簽發本票擔保清償上開合會債務事宜，其以曾經簽發
    本票交與被告收受而拒絕上揭要求，甲○○見狀則向其出言
    嚇稱：「你是沒有被人家打過嗎？」等語之以加害身體之事
    ，使其心生畏懼。嗣其由該養護中心庭院處走進其位於該養
    護中心內之臥室內並將房門關上時，甲○○竟未經其同意，
    無故打開房門侵入該臥室內，其見狀則要求甲○○離開臥室
    ，並欲使用臥室之廁所排尿時，甲○○則擋住廁所不准其使
    用廁所，並向其喝稱「你是沒有被人家押出去過嗎？」等語
    ，迫使其由該臥室走至該養護中心庭院樹下，再由被告、乙○○在該養護中心庭院中，要求其簽發本票，甲○○及乙○○則分別在旁向其出言喝稱：「你若不簽發本票，出門要小
    心一點」、「你沒有被人打過」、「你皮要繃緊一點」等語
    ，致其遭控制行動自由期間約2 、3 分鐘，嗣其以電話報警
    前來處理（參見警卷、偵查卷宗第30頁至第32頁、本院95年
    10 月12 日審判筆錄）等語屬實，核與證人即丁○○之母薛
    蕭賴分別於警詢證述、偵訊中具結證述：被告與甲○○、乙○○於95年3 月9 日下午某時，至丁○○設於上址之「博愛
    老人養護中心」庭院處，並押住丁○○，丁○○走至何處，
    被告其等就走至何處大聲辱罵（參見警卷、偵查卷宗第30頁
    至第32頁）等語；證人即上揭養護中心員工陳牡丹於警詢中
    證述、偵訊中具結證述：被告與甲○○、乙○○於95年3 月
    9 日下午某時，至丁○○設於上址之「博愛老人養護中心」
    庭院處，其聽見被告、甲○○、乙○○等3 人大聲辱罵丁○○，丁○○在養護中心有個人臥室，員工不得進入（參見警
    卷、偵查卷宗第30頁至第32頁）等語相符，是上揭事實應可
    認定。被告前揭所辯，其與乙○○、甲○○至該養護中心庭
    院後，乙○○、甲○○與丁○○吵架並互相叫罵，丁○○走
    進屋內表示要上廁所，甲○○亦表示要進入屋內尿尿，其未
    出言恐嚇丁○○，亦未聽見甲○○或乙○○出言恐嚇丁○○
    云云，核與前揭證人丁○○、薛蕭賴、陳牡丹所述不符，應
    係為脫免自己刑責所為之不實陳述，不足採信。
  (三)況被告於本院審理中亦自承，其邀同身材較為壯碩之同案被
    告甲○○及同案被告乙○○前往上揭養護中心找證人丁○○
    催討合會債務時，甲○○、乙○○與丁○○先在庭院中互相
    叫罵，彼此口氣不佳，嗣後甲○○尾隨丁○○進屋時，其與
    乙○○站在屋外等候等語，爰審酌同案被告甲○○、乙○○
    既由被告邀約前往討債，且被告已看見同案被告甲○○、乙○○與證人丁○○在庭院中發生口角爭執，復見同案被告甲○○尾隨證人丁○○進入屋內，竟不加阻攔，猶與同案被告
    乙○○在屋外等候同案被告甲○○，足見應係同案被告甲○○身材較為壯碩，而推由同案被告甲○○進屋將證人丁○○
    押至戶外庭院，是被告與同案被告甲○○、乙○○間就前揭
    犯罪事實欄二所示之犯行部分，應有犯意聯絡及行為分擔，
    被告前揭所辯，核與事理常情不符，應係卸責之詞，均不足
    採信。
  (四)綜上所述，被告所辯，均不足採信，本案事證已臻明確，被
    告犯行堪以認定。
三、查刑法業於94年2 月2 日修正公布，並於被告行為後，自95
    年7 月1 日起生效施行，如附表所示之條文業經修正。按行
    為後法律有變更者，適用行為時之法律，但行為後之法律有
    利於行為人者，適用最有利於行為人之法律，修正後刑法第
    2 條第1 項定有明文。此條規定係規範行為後法律變更所生
    新舊法律比較適用之準據法，本身尚無新舊法比較之問題，
    於新法施行後，應一律適用新法第2 條第1 項之規定，為「
    從舊從輕」之比較。再按本次法律變更，比較時應就罪刑有
    關之共犯、未遂犯、牽連犯、連續犯、結合犯，以及累犯加
    重、自首減輕暨其他法定加減原因（如身分加減）與加減例
    等一切情形，綜其全部罪刑之結果而為比較（最高法院95
    年5 月23日95年度第8 次刑庭會議決議參照），其比較理由
    及結果均詳如附表，先予敘明。
四、核被告於(一)上揭犯罪事實欄一部分所為，係犯刑法第277 條
    第1 項之普通傷害罪；(二)犯罪事實欄二部分所為，在庭院
    中以「你是沒有被人家打過嗎？」等語，出言恐嚇被害人丁○○之犯行，係犯刑法第305 條之恐嚇危害安全罪；另無
    故進入丁○○設於養護中心之臥室所為，係犯刑法第306 條
    第1 項無故侵入住宅罪；又迫使丁○○由該養護中心臥室
    至庭院，以非法方法剝奪丁○○行動自由部分所為，係犯刑
    法第302 條第1 項之以其他非法方法剝奪行動自由罪。按刑
    法第302 條之妨害自由罪，係妨害他人自由之概括的規定，
    故行為人具有一定目的，以非法方法剝奪人之行動自由者，
    除法律別有處罰較重之規定，應適用各該規定處斷外，如以
    使人行無義務之事，或妨害人行使權利為目的，而其強暴、
    脅迫復已達於剝奪人行動自由之程度，即祇成立本罪，不應
    再依刑法第304 條論處。誠以此項使人行無義務之事，或妨
    害人行使權利之低度行為，應為剝奪人行動自由之高度行為
    所吸收，不能以其目的係在使人行無義務之事，或妨害人行
    使權利，認為係觸犯刑法第302 條第1 項及第304 條第1 項
    之二罪名，依同法第55條，從一重處斷（最高法院92年度臺
    上字第6560號判決要旨參照）。經查，被告推由同案被告甲○○自被害人丁○○住處強押被害人丁○○至庭院外商談清
    償債務，並要求簽發本票，迄至為警查獲止，被告、同案被
    告甲○○、乙○○等人之目的，均係使被害人丁○○清償欠
    款，是被告、同案被告甲○○、乙○○於此期間內之強制及
    恐嚇之行為，自屬包含於妨害行動自由之同一意念之中，其
    等所為，雖合於刑法第305 條恐嚇危害安全及第304 條強制
    罪之情形，仍應視為剝奪行動自由之部分行為，不再論罪。
    又刑法第346 條第1 項之恐嚇取財罪，係以意圖為自己或第
    3 人不法所有為構成要件之一，若僅以恐嚇方法使人交付財
    物，而並無不法所有意圖，縱令其行為或可觸犯他項罪名，
    要無由成立本條之恐嚇取財罪（最高法院84年度臺上字第45
    66號判決要旨參照）。被告與共犯甲○○、乙○○等人之目
    的，均係使被害人丁○○清償欠款，已如前述，是被告雖有
    以恐嚇方法使被害人丁○○清償欠款，然並主觀上均尚乏為
    自己或第3 人不法所有意圖，自無構成恐嚇取財罪嫌，附此
    敘明。被告與同案被告甲○○、乙○○，就上揭犯罪事實欄
    二部分所示之犯行，互有犯意聯絡及行為分擔，為共同正犯
    。復被告所犯之上揭妨害自由與無故侵入住宅二罪間，具有
    方法、目的之牽連關係，應依修正前刑法第55條牽連犯之規
    定，從一較重之刑法第302 條第1 項之罪處斷。另公訴意旨
    雖未敘及被告對被害人丁○○所為之妨害行動自由及無故侵
    入住宅之犯行，然此妨害行動自由犯行部分與前開業經起訴
    其所為之犯罪事實欄二後段部分所示之恐嚇危害安全犯行（
    即推由同案被告甲○○、乙○○先後向丁○○喝稱「你是沒
    有被人家押出去過嗎？」、「你若不簽發本票，出門要小心
    一點」、「你沒有被人打過」、「你皮要繃緊一點」等語部
    分）間，具有吸收關係；妨害行動自由犯行部分復與無故侵
    入住宅之犯行間，具有前揭所述之牽連關係，本院自應併予
    審理，附此敘明。被告所犯上開刑法第277 條第1 項之普通
    傷害罪、刑法第305 條之恐嚇危害安全罪、刑法第302 條第
    1 項之妨害行動自由罪，3 罪間，犯意各別，行為互異，應
    分論併罰。爰審酌被告僅因被害人丁○○積欠債務，竟徒手
    毆傷他人，另因被害人丁○○不簽發本票擔保債務，而不循
    正當民事途徑解決債務問題，竟圖憑藉私力，邀集共犯甲○○、乙○○共計3 人以脅迫乃至剝奪行動自由之方式，令被
    害人丁○○屈服，其蔑視法治，對社會造成錯誤示範，且危
    害社會秩序甚鉅，更對被害人之心理造成不小傷害，惡性非
    輕，惟被告並無持兇器犯案，且造成被害人身體受傷程度尚
    非嚴重等一切情狀，各量處如主文所示之刑，並均諭知易科
    罰金之折算標準，並定其應執行之刑及諭知易科罰金之折算
    標準。
據上論斷，應依刑事訴訟法第299 條第1 項前段，刑法第2 條第
1 項前段、第28條、第277 條第1 項、第302 條第1 項、第305
條、第306 條第1 項、第55條（修正前）、第41條第1 項前段、
第2 項（修正前）、第51條第5 款（修正前），罰金罰鍰提高標
準條例第1 條前段、第2 條（修正前），判決如主文。
本案經檢察官吳芙如到庭執行職務。
中    華    民    國    95    年    12    月    19    日
                  刑事第二庭    審判長法  官 李雅俐
                                      法  官 林秉暉
                                      法  官 唐中興
以上正本證明與原本無異。
如不服本判決，應於判決送達後十日內向本院提出上訴狀 (須附
繕本 )。
告訴人或被害人對於判決如有不服具備理由請求檢察官上訴者，
其上訴期間之計算係以檢察官收受判決正本之日期為準。
中    華    民    國    95    年    12    月    19    日
                                      書記官 施惠卿
【附錄本案判決論罪科刑法條全文】：
中華民國刑法第277條
傷害人之身體或健康者，處3 年以下有期徒刑、拘役或1,000 元
以下罰金。
犯前項之罪因而致人於死者，處無期徒刑或7 年以上有期徒刑；
致重傷者，處3 年以上10年以下有期徒刑。
中華民國刑法第302條
私行拘禁或以其他非法方法，剝奪人之行動自由者，處5 年以下
有期徒刑、拘役或300 元以下罰金。
因而致人於死者，處無期徒刑或7 年以上有期徒刑，致重傷者，
處3 年以上10年以下有期徒刑。
第 1 項之未遂犯罰之。
中華民國刑法第305條
以加害生命、身體、自由、名譽、財產之事，恐嚇他人致生危害
於安全者，處2 年以下有期徒刑、拘役或300元以下罰金。
中華民國刑法第306條
無故侵入他人住宅、建築物或附連圍繞之土地或船艦者，處 1 年
以下有期徒刑、拘役或300元以下罰金。
無故隱匿其內，或受退去之要求而仍留滯者，亦同。
【附表】：
┌──┬───────┬───────┬───────┬────┬────┬──────┐
│變更│行為時法（下稱│裁判時法（下稱│   比較理由   │比較依據│比較結果│    備註    │
│事項│舊法）之條文及│新法）之條文及│              │        │何者對行│            │
│    │內容          │內容          │              │        │為人有利│            │
│    │              │              │              │        │        │            │
├──┼───────┼───────┼───────┼────┼────┼──────┤
│共犯│【修正前刑法第│【刑法第28條】│              │        │        │            │
│    │28 條 】      │              │              │        │        │            │
│    │              │              │              │        │        │            │
│    │二人以上共同實│二人以上共同實│1.新法將共同正│95年7 月│應逕適用│            │
│    │施犯罪之行為者│行犯罪之行為者│  犯之範圍予以│1 日起施│裁判時法│            │
│    │，皆為正犯。  │，皆為正犯。  │  限縮，不及於│行之刑法│。      │            │
│    │              │              │  「陰謀」、「│第2 條固│        │            │
│    │              │              │  預備」等行為│規定「行│        │            │
│    │              │              │  階段。      │為後法律│        │            │
│    │              │              │2.刑法第28條有│有變更者│        │            │
│    │              │              │  關共同正犯規│，適用行│        │            │
│    │              │              │  定，僅作文字│為時之法│        │            │
│    │              │              │  修正，對於狹│律，但行│        │            │
│    │              │              │  義共同正犯（│為後之法│        │            │
│    │              │              │  指有犯意聯絡│律有利於│        │            │
│    │              │              │  及行為分擔之│行為人者│        │            │
│    │              │              │  數行為人）之│，適用最│        │            │
│    │              │              │  認定，不生任│有利於行│        │            │
│    │              │              │  何影響。    │為人之法│        │            │
│    │              │              │              │律」，然│        │            │
│    │              │              │              │若條文之│        │            │
│    │              │              │              │修正無關│        │            │
│    │              │              │              │乎處罰之│        │            │
│    │              │              │              │輕重，僅│        │            │
│    │              │              │              │為其他純│        │            │
│    │              │              │              │文字之修│        │            │
│    │              │              │              │正，即非│        │            │
│    │              │              │              │該條所指│        │            │
│    │              │              │              │之法律有│        │            │
│    │              │              │              │變更，自│        │            │
│    │              │              │              │毋庸依該│        │            │
│    │              │              │              │規定為新│        │            │
│    │              │              │              │舊法之比│        │            │
│    │              │              │              │較，而應│        │            │
│    │              │              │              │依一般法│        │            │
│    │              │              │              │律適用原│        │            │
│    │              │              │              │則，適用│        │            │
│    │              │              │              │裁判時法│        │            │
│    │              │              │              │（最高法│        │            │
│    │              │              │              │院95年度│        │            │
│    │              │              │              │臺上字第│        │            │
│    │              │              │              │5599號判│        │            │
│    │              │              │              │決要旨參│        │            │
│    │              │              │              │照）。  │        │            │
├──┼───────┼───────┼───────┼────┼────┼──────┤
│牽連│【修正前刑法第│              │              │        │        │            │
│連犯│55條後段】    │              │              │        │        │            │
│刪除│              │              │              │        │        │            │
│    │犯一罪而其方法│ 刪除         │鑑於牽連犯之實│刑法第2 │舊法    │            │
│    │或結果之行為犯│              │質根據難有合理│條第1項 │        │            │
│    │他罪名者，從一│              │說明，且其存在│前段    │        │            │
│    │重處斷。      │              │亦有擴大既判力│        │        │            │
│    │              │              │範圍，而有鼓勵│        │        │            │
│    │              │              │犯罪之嫌，而予│        │        │            │
│    │              │              │刪除，其後在適│        │        │            │
│    │              │              │用上得視其具體│        │        │            │
│    │              │              │情形，分別論以│        │        │            │
│    │              │              │想像競合犯或數│        │        │            │
│    │              │              │罪併罰予以處斷│        │        │            │
│    │              │              │。如依新法應數│        │        │            │
│    │              │              │罪併罰，而舊法│        │        │            │
│    │              │              │可依裁判上一罪│        │        │            │
│    │              │              │論處，被告行為│        │        │            │
│    │              │              │後之新法非有利│        │        │            │
│    │              │              │於被告，仍應適│        │        │            │
│    │              │              │用被告行為時之│        │        │            │
│    │              │              │舊法。        │        │        │            │
│    │              │              │              │        │        │            │
├──┼───────┼───────┼───────┼────┼────┼──────┤
│罰金│【罰金罰鍰提高│【刑法施行法第│              │        │        │            │
│刑貨│標準條例第1 條│1 條之1 第1項 │              │        │        │            │
│幣單│前段、第5 條】│、第2 項】    │              │        │        │            │
│位之│              │              │              │        │        │            │
│變更│依法律應處罰金│中華民國94年1 │刑法之貨幣單位│刑法第2 │經按現行│            │
│    │、罰鍰者，就其│月7 日法修正施│由「元（指銀元│條第1 項│法規所定│            │
│    │原定數額得提高│行後，刑法分則│）」變更為「新│前段    │貨幣單位│            │
│    │為2 倍至10倍（│編所定罰金之貨│臺幣」，且刑法│        │折算新臺│            │
│    │刑法乃係定明10│幣單位為新臺幣│分則之罰金數額│        │幣條例第│            │
│    │倍）。第1 條所│。94年1 月7 日│，亦視該分則先│        │2 條之規│            │
│    │定得提高倍數之│刑法修正時，刑│前曾修正與否，│        │定折算後│            │
│    │規定，於本條例│法分則編未修正│而分別提高3 或│        │等值，是│            │
│    │修正後制定之法│之條文定有罰金│30倍。        │        │以新法並│            │
│    │律，不適用之；│者，自94年1 月│              │        │未較有利│            │
│    │本條例修正前公│7 日刑法修正施│              │        │，應逕適│            │
│    │布之法律，於本│行後，就其所定│              │        │用修正前│            │
│    │條例修正後修正│數額提高為30倍│              │        │行為時之│            │
│    │其罰金罰鍰數額│。但72年6 月26│              │        │舊法。  │            │
│    │或法律經全部修│日至94年1 月7 │              │        │        │            │
│    │正而其罰金罰鍰│日新增或修正之│              │        │        │            │
│    │數額未予變更者│條文，就其所定│              │        │        │            │
│    │，亦同。      │數額提高為3 倍│              │        │        │            │
│    │              │。            │              │        │        │            │
├──┼───────┼───────┼───────┼────┼────┼──────┤
│罰金│【修正前刑法第│【刑法第33條第│              │        │        │            │
│刑下│33條第5 款】  │5 款】        │              │        │        │            │
│限變│              │              │              │        │        │            │
│更  │罰金：（銀元）│罰金：新臺幣  │罰金刑之下限，│刑法第2 │舊法    │            │
│    │1 元以上。    │1,000 元以上，│由銀元10元（亦│條第1項 │        │            │
│    │              │以百元計算。  │經提高）即新臺│前段    │        │            │
│    │              │              │幣30元，提高為│        │        │            │
│    │              │              │新臺幣1,000 元│        │        │            │
│    │              │              │。            │        │        │            │
├──┼───────┼───────┼───────┼────┼────┼──────┤
│易科│【修正前刑法第│【刑法第41條第│              │        │        │            │
│罰金│41條第1 項前段│1項前段】     │              │        │        │            │
│折算│、修正前罰金罰│              │              │        │        │            │
│標準│鍰提高標準條例│              │              │        │        │            │
│變更│第2 條】      │              │              │        │        │            │
│    │              │              │              │        │        │            │
│    │犯最重本刑為5 │犯最重本刑為5 │易科罰金折算標│刑法第2 │舊法    │            │
│    │年以下有期徒刑│年以下有期徒刑│準由銀元300 元│條第1項 │        │            │
│    │以下之刑之罪，│以下之刑之罪，│即新臺幣900 元│前段    │        │            │
│    │而受6 個月以下│而受6 個月以下│，提高為以新臺│        │        │            │
│    │有期徒刑或拘役│有期徒刑或拘役│幣1,000 元、2,│        │        │            │
│    │之宣告…得以（│之宣告者，得以│000 元或3,000 │        │        │            │
│    │銀元）1 元以上│新臺幣1,000 元│元折算1日。   │        │        │            │
│    │（銀元）3 元以│、2,000 元或  │              │        │        │            │
│    │下折算日，易科│3,000 元折算1 │              │        │        │            │
│    │罰金。依刑法第│日，易科罰金。│              │        │        │            │
│    │41條易科罰金…│              │              │        │        │            │
│    │就其原定數額提│              │              │        │        │            │
│    │高為100 倍折算│              │              │        │        │            │
│    │1 日；法律所定│              │              │        │        │            │
│    │罰金數額未依本│              │              │        │        │            │
│    │條例提高倍數，│              │              │        │        │            │
│    │或其處罰法條無│              │              │        │        │            │
│    │罰金刑之規定者│              │              │        │        │            │
│    │，亦同。      │              │              │        │        │            │
├──┼───────┼───────┼───────┼────┼────┼──────┤                                                                    │            │
│定應│【修正前刑法第│【刑法第41條第│              │        │        │            │                                                                    │            │
│執行│41條第2項】   │2項】         │              │        │        │            │                                                                    │            │
│刑時│              │              │              │        │        │            │                                                                    │            │
│之易│併合處罰之數罪│前項規定於數罪│於94年1 月7 日│修正刑法│適用90年│            │                                                                    │            │
│科罰│，均有前項情形│併罰，其應執行│刑法修正施行前│施行法第│1 月4 日│            │                                                                    │            │
│金要│，其應執行之刑│之刑未逾6月者 │犯併合處罰數罪│3條之1第│修正之刑│            │                                                                    │            │
│件  │逾6月者，亦同 │，亦適用之。  │中之一罪，且該│3項     │法第41條│            │                                                                    │            │
│    │。            │              │數罪均符合第41│        │第2 項之│            │                                                                    │            │
│    │              │              │條第1 項得易科│        │規定（即│            │                                                                    │            │
│    │              │              │罰金之規定者，│        │90年1 月│            │                                                                    │            │
│    │              │              │適用90年1 月4 │        │10日總統│            │                                                                    │            │
│    │              │              │日修正之刑法第│        │公布，同│            │                                                                    │            │
│    │              │              │41條第2 項之規│        │年月12日│            │                                                                    │            │
│    │              │              │定。          │        │生效施行│            │                                                                    │            │
│    │              │              │              │        │）。    │            │                                                                    │            │
│    │              │              │              │        │        │            │                                                                    │            │
├──┼───────┼───────┼───────┼────┼────┼──────┤
│定應│【修正前刑法第│【刑法第51條第│              │        │        │            │
│執行│51條第5 款】  │5款 】        │              │        │        │            │
│刑  │              │              │              │        │        │            │
│    │宣告多數有期徒│宣告多數有期徒│新法為兼顧數罪│刑法第2 │舊法    │            │
│    │刑者，於各刑中│刑者，於各刑中│併罰及單純數罪│條第1項 │        │            │
│    │之最長期以上，│之最長期以上，│之區別，及刑罰│前段    │        │            │
│    │各刑合併之刑期│各刑合併之刑期│衡平原則，乃對│        │        │            │
│    │以下，定其刑期│以下，定其刑期│於有期徒刑合併│        │        │            │
│    │。但不得逾20年│。但不得逾30年│定應執行刑之上│        │        │            │
│    │。            │。            │限予以提高至30│        │        │            │
│    │              │              │年，與舊法上限│        │        │            │
│    │              │              │20年相比較，被│        │        │            │
│    │              │              │告行為後之新法│        │        │            │
│    │              │              │顯不利於被告，│        │        │            │
│    │              │              │自應適用行為時│        │        │            │
│    │              │              │之舊法。      │        │        │            │
│    │              │              │              │        │        │            │
├──┴───┬───┼───────┴───────┴────┴────┴──────┤
│整體比較結果│舊法（│1.牽連犯而予刪除後，在適用上視其具體情形，分別論以想像競合犯或數│
│            │除共犯│  罪併罰予以處斷。如依新法應數罪併罰，而舊法可依裁判上一罪論處，│
│            │部分外│  被告行為後之新法非有利於被告，仍應適用被告行為時之舊法。      │
│            │）    │2.刑法第33條第5 款罰金刑之下限部分，由銀元10元（亦經提高）即新臺│
│            │      │  幣30元，提高為新臺幣1,000 元，應刑法第2 條第1 項前段適用修正前│
│            │      │  行為時之舊法。                                                │
│            │      │3.罰金刑貨幣單位之變更部分，按現行法規所定貨幣單位折算新臺幣條例│
│            │      │  第2 條之規定折算後等值，是以新法並未較有利，應依刑法第2 條第1 │
│            │      │  項前段逕行適用修正前行為時之舊法。                            │
│            │      │4.易科罰金折算標準由銀元300 元即新臺幣900 元，提高為以新臺幣1,00│
│            │      │  0 元、2,000 元或3,000 元折算1 日。是以新法並未較有利，應依刑法│
│            │      │  第2 條第1 項前段適用修正前行為時之舊法。                      │
│            │      │5.被告所犯上揭併合處罰之數罪均於94年1 月7 日刑法修正施行前為之，│
│            │      │  且該數罪均符合第41 條 第1 項得易科罰金之規定者，適用90年1 月4 │
│            │      │  日修正之刑法第41條第2 項之規定（即90年1 月10日總統公布，同年月│
│            │      │  12日生效施行）。                                              │
│            │      │6.修正後刑法第51條第5 款對於有期徒刑合併定應執行刑之上限予以提高│
│            │      │  至30年，與修正前之舊法上限20年相比較，被告行為後之新法顯不利於│
│            │      │  被告，自應適用行為時之舊法。                                  │
│            │      │7.被告行為後之法律已有變更，經綜合比較結果，適用舊法應對被告並無│
│            │      │  不利，是應依刑法第2 條第1 項前段規定適用舊法。                │
│            │      │8.刑法第28條之條文修正無關乎處罰之輕重，僅為其他純文字之修正，非│
│            │      │  屬刑法第2 條所指之法律有變更，自毋庸依該規定為新舊法之比較，而│
│            │      │  應依一般法律適用原則，適用裁判時法即修正後之刑法第28條。      │
│            │      │                                                                │
└──────┴───┴────────────────────────────────┘


司法院資訊處製作；財團法人民間司法改革基金會備份。
